最高法院民事判決　　　　　　　　　　　　　　　　九十三年度台上字第四九一號
　　上　訴　人　癸 ○ ○
　　　　　　　　辛 ○ ○
　　　　　　　　丙 ○ ○
　　　　　　　　壬 ○ ○
　　　　　　　　庚 ○ ○
　　　　　　　　子 ○ ○
　　共　　　同
　　訴訟代理人　高 素 真律師
　　被 上訴 人　丁　　○津.
　　訴訟代理人　顧 立 雄律師
　　　　　　　　王 玉 如律師
　　被 上訴 人　己○○○○
　　　　　　　　戊 ○ ○津.
　　　　　　　　乙○○○
　　　　　　　　甲○○○
右當事人間請求交付股票等事件，上訴人對於中華民國九十一年六月十一日台灣高等
法院第二審更審判決（八十九年度重上更(一)字第一七八號），提起上訴，本院判決如
下：
    主  文
原判決廢棄，發回台灣高等法院。
    理  由
本件上訴人主張：被上訴人及第一審共同被告石川哲也均為日靖遊樂事業股份有限公
司（下稱日靖公司）之股東，被上訴人丁○於民國八十一年七月二十一日與訴外人楊
景嵐訂立買賣契約，將被上訴人及石川哲也之全部股份，以每股新台幣（下同）九百
三十八元讓與楊景嵐或其指定人。嗣兩造以上開契約內容另成立買賣契約，詎被上訴
人拒不依約履行等情。依兩造間之買賣關係，求為命被上訴人分別交付伊各人如原審
前審判決附表所示之股票，及協同伊向日靖公司辦理股票過戶登記之判決（未繫屬本
院部分不予贅述）。
被上訴人則以：伊並未與上訴人訂立任何買賣契約，上訴人不得請求伊交付系爭股票
，縱認兩造間有買賣關係存在，上訴人尚未支付價金，伊得行使同時履行抗辯權拒絕
給付等語，資為抗辯。
原審以：上訴人就其主張之事實，雖據提出丁○與楊景嵐所訂之契約書及丁○委任訴
外人涂三遷會計師辦理過戶、讓渡一切手續之委任狀為證。但查上開委任狀內載：「
我丁○等六人曾在貴國投資設立之日靖公司，各持分股數及金額如下……，關於上述
之股份本人等六人和楊景嵐達成協議，決定投資金額全部撤回，六人之全部股份共計
十六萬三千一百二十五股，值一億六千三百十二萬五千元，願意由楊景嵐指定之承受
人承購，……關於甲○○○、乙○○○、石川哲也、戊○○及己○○○○等五人對本
件股份之讓渡權限全部授權本人處理，因此本件之過戶及讓渡之一切手續全權委任貴
會計師辦理，事後如其他五人提出異議之時，本人願負一切全部之責任。」等語，僅
表明上訴人係楊景嵐指定之系爭股份之承受人，尚難認兩造間另有合意成立買賣契約
。丁○與楊景嵐於八十一年七月二十一日所訂之契約書，雖未約定楊景嵐得以第三人
名義辦理股票過戶。惟系爭契約第九條約定：本契約未約定事項以及發生置疑時，由
雙方協議決定之等語。丁○所具上開委任狀並稱：關於上述之股份本人等六人和楊景
嵐達成協議等語。參以楊景嵐為掌握日靖公司之經營權，由其指定其所信任之上訴人
承購系爭股份，各人承購之股份數額均由楊景嵐分配，為上訴人所不爭，且買賣價金
第一期款四千萬元，亦係由楊景嵐依上開契約之約定支付予涂三遷會計師，足見上訴
人僅係楊景嵐與丁○另行協議而指定為承購系爭股份之人。上訴人不能舉證證明兩造
間就系爭股份另成立買賣契約，其基於兩造間之買賣關係，請求被上訴人交付系爭股
票及辦理過戶登記予伊，為非正當，不應准許。爰維持第一審所為上訴人敗訴之判決
，駁回其上訴。
查丁○、戊○○、己○○○○為韓國人，甲○○○、乙○○○為日本國人，上訴人本
於買賣關係請求渠等交付股票及辦理過戶登記，為涉外事件，原審未依涉外民事法律
適用法之規定確定其準據法，逕依我國法律為判決，已有未合。次查本件倘應以我國
法律為準據法，依我國民法第一百五十三條規定，契約固須當事人互相表示意思一致
始能成立，但所謂互相表示意思一致，並不限於當事人直接為之，其由第三人為媒介
而將各方互為之意思表示從中傳達因而獲致意思表示之一致者，仍不得謂契約並未成
立。被上訴人於八十一年九月一日授權丁○立具委任狀予涂三遷會計師，載明：被上
訴人於日靖公司之全部股份願以每股九三八‧九一元之價格，由楊景嵐指定之人承購
，委任該會計師辦理過戶、讓渡一切手續等語。兩造並均委任該會計師於八十一年十
月一日向經濟部投資審議委員會申請准予轉、受讓日靖公司之股份，於股份轉讓同意
書載明被上訴人及上訴人各自轉、受讓股份數及其價格，經該委員會以八十一年十一
月二十一日經投審（八一）秘字第一０六二一號函核准（見第一審卷外原證二、三）
。似此情形，能否謂上訴人主張：被上訴人已同意由楊景嵐指定伊承購系爭股份，兩
造間另成立買賣契約等語（見原審卷九七、九八頁），毫無足採，非無研求之餘地。
原審就此未詳加調查審認，遽以上開理由而為上訴人不利之判決，殊嫌疏略。上訴論
旨，指摘原判決不當，求予廢棄，非無理由。
據上論結，本件上訴為有理由。依民事訴訟法第四百七十七條第一項、第四百七十八
條第二項，判決如主文。
中　　　華　　　民　　　國　　九十三　　年　　　三　　　月　　 十八 　　日
                              最高法院民事第三庭
                                  審判長法官  林　奇　福
                                        法官  陳　國　禎
                                        法官  李　彥　文
                                        法官  陳　重　瑜
                                        法官  吳　麗　女
      右正本證明與原本無異
 　　　　　                              　　　書  記  官
中　　　華　　　民　　　國　　九十三　　年　　　三　　　月　　三十一　　日
                                                                        Ｋ
